臺灣高雄地方法院刑事判決　　　　　　　93年度訴字第1514號
　　公　訴　人　臺灣高雄地方法院檢察署檢察官
　　被　　　告　丙○○　男　1.
　　　　　　　　　　　　　弄一.
　　　　　　　　甲○○　男　1.
　　　　　　　　　　　　　弄一.
　　指定辯護人　本院公設辯護人庚○○
右列被告因殺人未遂案件，經檢察官提起公訴（93年度偵字第65
21號），本院判決如左：
    主  文
本件公訴不受理。
    理  由
一、公訴意旨略以：被告甲○○與丙○○為堂兄弟關係，民國九
    十三年二月二十一日零時三十五分許（起訴書誤植為九十三
    年二月二十日二十三時許），由被告甲○○騎駕ＱＱ七─一
    七五號輕型機車搭載被告丙○○行經高雄縣湖內鄉○○路○
    段「鴻星網咖」前，見當時正在店門口聊天的辛○○、戊○○、乙○○、丁○○看不順眼，竟騎車折返，共同基於殺人
    之犯意聯絡，各持西瓜刀一把，朝其等揮砍。乙○○遭丙○○砍傷右眼，跌倒在地；辛○○則遭甲○○、丙○○共同砍
    傷頭部及左肩；丙○○見乙○○倒地後，欲再砍向乙○○，
    遭辛○○丟擲路旁金紙爐阻擋，丙○○、甲○○見狀轉而追
    砍辛○○，丁○○趁機跑往停車處，辛○○跑入「鴻星網咖
    」內，戊○○則擋在門後阻止該丙○○入內。嗣因無法阻擋
    ，戊○○乃跑向門外，丙○○、甲○○持刀追砍戊○○，因
    戊○○遭路邊機車絆倒，而未被砍中，並趁亂逃離現場。丙○○、甲○○又跑入店內追砍辛○○成傷。丁○○駕駛八Ｍ
    ─八一四八號自小客車返回現場，先將乙○○拉上車，迨辛○○跑出店外坐上該車，該三人始逃離現場，倖免於難。因
    認被告二人共同涉犯刑法第二百七十一條第二項、第一項之
    殺人未遂罪嫌云云。
二、按告訴乃論之罪，告訴人於第一審辯論終結前，得撤回其告
    訴；告訴經撤回者，法院應諭知不受理之判決，刑事訴訟法
    第二百三十八條第一項及第三百零三條第三款分別定有明文
    。另按犯罪事實應依證據認定之，無證據不得認定犯罪事實
    ，刑事訴訟法第一百五十四條第二項定有明文。又殺人與傷
    害之區別，自以有無殺意為斷，審理事實之法院，應就案內
    一切證據，詳查審認，視其犯罪之動機、殺傷之次數、所殺
    傷部位、傷勢程度、犯後態度等綜合判斷，俾為認定（最高
    法院八十五年台上字第五六一一號判決意旨參照）；又殺人
    與傷害之區別，應以有無殺意為斷，即行為人於下手時有無
    決意取被害人生命為準，至於被害人受傷處是否致命部位，
    及傷痕多寡、輕重為何等，亦僅得供審判者心證之參考，究
    不能據為絕對之標準（最高法院十九年上字第七一八號判例
    意旨、九十三年度台上字第六一八號判決意旨、九十年度台
    上字第一八九七號判決意旨參照。）。準此，行為人於行為
    當時，主觀上是否有殺人之故意，除應斟酌其使用之兇器種
    類、攻擊之部位、行為時之態度、表示外，尚應深入觀察行
    為人與被害人之關係、衝突之起因、行為當時所受之剌激、
    下手力量之輕重，被害人受傷之情形及行為事後之態度等各
    項因素綜合予以研析。末按，刑事判決得就起訴之犯罪事實
    變更檢察官起訴所引應適用之法條者，以科刑或免刑判決為
    限，檢察官以殺人未遂起訴，經原審審理結果，認為被告所
    犯實為傷害罪，未經合法告訴，則於判決理由欄敘明其理由
    逕依刑事訴訟法第三百零三條第三款諭知不受理判決即可，
    尚無適用同法第三百條之餘地，亦有最高法院七十一年度台
    上字第六六００號判決意旨可資參照。
三、本件公訴人認被告甲○○與丙○○涉犯刑法第二百七十一條
    第二項、第一項之殺人未遂罪嫌，係以告訴人辛○○、戊○○、乙○○之指訴、證人丁○○、辛龍德之證述、奇美醫學
    中心九十三年三月一日診斷證明書、台南市立醫院九十三年
    二月二十一日醫字第００七七九六號、南市衛醫字第０二二
    一０一００一九號診斷證明書為論據。
四、訊據被告甲○○與丙○○對於右揭時地因發生糾紛進而持刀
    刺砍告訴人，造成告訴人辛○○受有頭枕部撕裂傷、左肩撕
    裂傷；告訴人戊○○受有兩膝擦傷、右足背擦傷、右肘擦傷
    ；告訴人乙○○受有左眼瞼撕裂傷、瘀腫等情坦承不諱，惟
    堅決否認有何殺人未遂罪行，並均辯稱：是因為被害人先撞
    伊，伊才會帶刀子過去要嚇他們等語。本院經查：
（一）被告甲○○與丙○○於右揭時地，各持一把西瓜刀，揮向
      告訴人，致告訴人辛○○受有頭枕部撕裂傷、左肩撕裂傷
      ；戊○○受有兩膝擦傷、右足背擦傷、右肘擦傷；乙○○
      受有左眼瞼撕裂傷、瘀腫等傷害，業據被告二人坦承在卷
      ，核與告訴人指訴大致相符，並據證人丁○○、辛龍德證
      稱綦詳，復有奇美醫學中心診斷證明書、台南市立醫院診
      斷證明書、驗傷診斷書在卷可佐，是前情要可認定。
（二）次查，告訴人辛○○、戊○○、乙○○就案發經過於偵查
      中均係供述：「我們站在網咖前聊天，看到被告二人騎機
      車經過，一直在看他們，我們也看回去，他們騎走後又折
      返，在網咖對面一直看我們，突然就拿西瓜刀砍我們」等
      語綦詳，告訴人三人亦供述均不認識被告二人，故審酌告
      訴人之被害情節，案發原因乃係被告與告訴人互看不順眼
      ，而生嫌隙，雙方並不熟識，亦無何仇怨。是以，被告二
      人是否因此糾紛，即引發殺人動機且在持西瓜刀刺向告訴
      人當時具有殺人之故意，尚有可疑。
（三）另再參酌告訴人之傷勢，告訴人辛○○受有頭枕部撕裂傷
      、左肩撕裂傷，戊○○受有兩膝擦傷、右足背擦傷、右肘
      擦傷，乙○○受有左眼瞼撕裂傷、瘀腫等傷害，其三人傷
      勢尚非嚴重，並無致命之危險，是亦足認被告二人雖曾持
      刀揮向告訴人，但被告下手之力道並非甚重，佐以被告甲○○與丙○○事後深表悔意，已與告訴人三人達成和解，
      告訴人辛○○、戊○○、乙○○三人亦表示不再追究等情
      觀之，殊不能僅以被告二人確持西瓜刀揮砍告訴人三人為
      由，遽認被告甲○○與丙○○必有殺人之犯意。從而，本
      院審酌被告甲○○與丙○○與告訴人三人素無仇怨，行為
      之動機係起因於互看不順眼之糾紛，且行為時係處於一時
      衝動狀態等情，認被告甲○○與丙○○共同持刀攻擊告訴
      人三人之行為僅具有傷害、「教訓」之意思，應無致人於
      死之犯意甚明，被告甲○○與丙○○所為，係共犯刑法第
      二百七十七條之普通傷害罪，公訴人認被告甲○○與丙○○係共犯刑法第二百七十一條第二項、第一項之殺人未遂
      罪嫌，容有誤會。
（四）綜上，本院認被告甲○○與丙○○所為應係犯同法第二百
      七十七條第一項之普通傷害罪，又該罪依同法第二百八十
      七條前段之規定，須告訴乃論，而被告甲○○與丙○○均
      已與告訴人三人達成和解並均已賠償告訴人所受損害，告
      訴人三人亦已撤回告訴，有和解書四紙、撤回告訴狀一紙
      附卷可稽。揆諸首揭法條規定及說明，本件自應諭知不受
      理之判決。
據上論斷，應依刑事訴訟法第三百零三條第三款，判決如主文。
本案經檢察官己○○到庭執行職務。
中　　華　　民　　國　　94　　年　　3　　月　　24 　　日
                      臺灣高雄地方法院刑事第八庭
                            審判長法  官　陳樹村
                                  法  官  吳俊龍
                                  法  官  林意芳
以上正本證明與原本無異。
如不服本判決，應於收受送達後10日內向本院提出上訴書狀。
中　　華　　民　　國　　94　　年　　3　　月　　24 　　日
　　　　　　　　　　　　　　　　　書記官  曾秀鳳
